【裁判字號】    89,上易,261
【裁判日期】    890323
【裁判案由】    贓物
【裁判全文】
臺灣高等法院刑事判決                            八十九年度上易字第二六一號
    上  訴  人  臺灣板橋地方法院檢察署檢察官
    被      告  乙○○
右上訴人因被告贓物案件，不服臺灣板橋地方法院八十八年度易字第二二二八號，中
華民國八十八年八月二十四日第一審判決（起訴案號：臺灣板橋地方法院檢察署八十
八年度偵字第三四四三號）提起上訴，本院判決如左：
    主  文
上訴駁回。
    理  由
一、公訴意旨略以：被告乙○○明知丙○○（併由原審另案審理）所持有之車號ＱＦ
    Ｒ─六七九號輕型機車一部為來源不明之贓物（係丙○○於民國八十八年一月二
    十九日凌晨二時三十分許，在台北縣三峽鎮○○街五一號前，以自備之鑰匙竊取
    甲○○所有之前開機車），竟於八十八年一月二十九日凌晨三時許，在台北縣土
    城市○○路○段一八八巷口，向丙○○借用該車並持所交付之鑰匙至中央路一段
    一八六號前發動該部機車騎乘，旋為警當場查獲。因認被告涉犯刑法第三百四十
    九條第一項之收受贓物罪嫌。
二、已著手於犯罪行為之實行而不遂者，為未遂犯。未遂犯之處罰，已有特別規定者
    為限。刑法第二十六條第一項、第二項定有明文。
三、公訴人認被告涉犯上開罪嫌，要以被告先以丙○○所交付之機車鑰匙發動該車，
    惟屢試均無法發動後，即持自己之機車鑰匙發動，認按諸一般常情，持機車所有
    人所交付之鑰匙無法發動該車，應當詢問機車所有人原因，豈有又以自己之鑰匙
    意圖發動之理，況當時丙○○僅在附近，自可待其回來或就近詢問；且被告與丙
    ○○同住一處，當可知丙○○所有之機車為何，為論罪依據。
四、訊之被告堅詞否認知贓而收受犯行，辯稱：伊與丙○○係租住同一樓公寓而認識
    ，伊之機車送修中，丙○○騎上開機車回來時，伊即向丙○○借用上開機車準備
    前往土城市○○路吃點心，伊對丙○○說一下子就回來，約半小時，伊是相信朋
    友，認為只是借車去吃點心，應該沒有什麼問題，丙○○將機車鑰匙交給伊，丙
    ○○就走入便利商店，伊開啟機車電門，但久久無法啟動，伊就用自己之機車鑰
    匙啟動，剛好警察過來問伊為何啟動這麼久，並問機車何人所有，伊回答係朋友
  所有，他正在買東西，伊被警察逮捕時，丙○○有過來對警察說機車是他的等語
    。
五、經查被告確係於右揭時、地甫向友人丙○○借得車號ＱＦＲ─六七九號輕型機車
    ，並持所交付之鑰匙至中央路一段一八六號前發動該部機車騎乘，尚未發動之際
    ，即為警當場查獲等情，除據被告游志賢於警訊時供述：「（問：警方於本日三
    時三十分許發現你同丙○○在土城是中央路一段一八六號前用你自己所有之機車
    鑰匙開啟ＱＦＲ─六七九號三陽藍色輕機車，開啟後發動，你戴上安全帽準備騎
    走該車是否正確？）答：是的，但未發動。（問：為什麼你發動ＱＦＲ─六七九
    號輕機車時間長達三、四分鐘？）答：因為先用丙○○所有之鑰匙開不了，所以
    才用我的鑰匙試試看」等語（八十八年度偵字第三四四三號偵查卷第十頁背面）
    甚詳之外，並經證人即丙○○於警訊時證稱：「（問：你於何時？何地？竊取該
    部機車？）答：於八十八年元月二十九日凌晨二時三十分，在三峽鎮安溪國小旁
    竊取該部ＱＦＲ─六七九輕機車。（問：游志賢是於何時向你借車？你是如何借
    車給他？你是否有告知游志賢該部機車是贓車？）答：於二十九日凌晨三時許在
    土城是中央路一段一八八號巷口把我的機車鑰匙交給他，沒有告訴他」等語（八
    十八年度偵字第三四四三號偵查卷第四頁背面、第五頁正面）。足見被告確係剛
    向友人借得該機車尚未發動之際即被查獲。
六、被告既係剛向友人丙○○借得機車，正在發動之際即被警查獲，足見其收受該機
    車尚未得手，行為僅止於未遂階段，而刑法第三百四十九條之贓物罪並不處罰未
    遂犯，是被告之行為不罰，應諭知無罪之判決。原審認不能證明被告犯罪，因而
    諭知無罪之判決，並無不合，檢察官上訴意旨認被告在丙○○竊機車之後不久即
    借用該機車，又以丙○○所交付之鑰匙無法發動，竟又持自己之鑰匙發動，顯見
    被告知該車係贓車仍收受，有贓物之認識，因而指摘原判決不當云云。惟查被告
    既係剛向友人丙○○借得機車，正在發動之際即被警查獲，足見其收受該機車尚
    未得手，行為仍屬於未遂階段，縱使被告知悉係贓車，惟因刑法第三百四十九條
    之收受贓物罪並不處罰未遂犯，是被告之行為仍屬不罰，原審諭知無罪之判決，
    並無不合，檢察官上訴核無理由，應予駁回。
七、被告經合法傳喚無正當理由不到庭，爰不待其陳述逕行判決
據上論斷，應依刑事訴訟法第三百七十一條、第三百六十八條，判決如主文。
本案經檢察官吳慎志到庭執行職務。
中      華      民      國    八十九    年      三      月    二十三    日
                                臺灣高等法院刑事第十七庭
                                    審判長法  官  陳  正  雄
                                          法  官  林  勤  純
                                          法  官  許  錦  印
右正本證明與原本無異。
不得上訴。
                                          書記官  黃  德  煌
中      華      民      國    八十九    年      三      月    二十九    日


司法院資訊處製作；財團法人民間司法改革基金會備份。
